【裁判字號】    99,上訴,550
【裁判日期】    990907
【裁判案由】    毒品危害防制條例
【裁判全文】
臺灣高等法院臺南分院刑事判決      99年度上訴字第550號
上  訴  人
即  被  告  甲○○
上列上訴人因違反毒品危害防制條例案件，不服臺灣臺南地方法
院99年度訴字第469號中華民國99年4月30日第一審判決（起訴案
號：臺灣臺南地方法院檢察署99年度毒偵字第465號），提起上
訴，本院判決如下：
    主  文
原判決撤銷。
甲○○施用第一級毒品，累犯，處有期徒刑拾月。
    事  實
一、甲○○前因施用毒品案件，經依法院裁定送強制戒治，期滿
    後經臺灣臺南地方法院檢察署檢察官於民國94年1月25日，
    以94年度戒毒偵字第23號為不起訴處分確定；又因竊盜及違
    反毒品危害防制條例等罪，經法院判處有期徒刑二年八月及
    一年確定，經部分減刑後，於97年12月21日縮刑期滿執行完
    畢。詎甲○○於前開強制戒治執行完畢後五年內，復基於施
    用第一級毒品海洛因之犯意，於98年10月23日下午3時許，
    在其臺南縣安定鄉港南村港口65號住處，以將海洛因摻入香
    煙中點燃後吸食之方式，施用第一級毒品海洛因一次。嗣於
    同年10月26日甲○○因執行保觀管束依規定向臺灣臺南地方
    法院檢察署觀護人報到後，經觀護人依規定採集其尿液送鑑
    驗結果，甲○○尿液中呈有第一級毒品鴉片類（嗎啡）陽性
    反應而查悉上情。
二、案經臺灣臺南地方法院檢察署觀護人告發暨台南縣警察局善
    化分局報請臺灣臺南地方法院檢察署檢察官偵查起訴。
    理  由
一、本件係經被告甲○○於審理程序為有罪之表示，而經本院合
    議庭裁定以簡式審判程序加以審理，依刑事訴訟法第273條
    之2、第159條第2項之規定，不適用傳聞法則有關限制證據
    能力之相關規定，合先敘明。
二、上揭事實，業據被告甲○○迭於警詢、偵查、原審及本院坦
    承不諱，而被告於98年10月26日所採尿液，經送往台灣檢驗
    科技股份有限公司檢驗之結果，確呈現鴉片類（嗎啡）之陽
    性反應，有臺灣臺南地方法院檢察署執行保護管束情形約談
    報告表及台灣檢驗科技股份有限公司98年11月12日出具之濫
    用藥物尿液檢驗報告各一份附卷可稽。按海洛因係由嗎啡經
    化學合成而製得，經施用進入人體後，因代謝而分解又生成
    嗎啡，因此施用海洛因後，由尿液檢驗結果仍為嗎啡反應。
    是以，被告自白施用第一級毒品海洛因一次，而其採尿化驗
    之結果亦呈現施用海洛因後之代謝物即嗎啡陽性反應，乃屬
    科學上合理之現象，足認被告此部分之任意性自白核與事證
    相符，應堪予採信。再查，被告前曾因施用毒品案件，經依
    法院裁定送強制戒治期滿，經臺灣臺南地方法院檢察署檢察
    官於94年1月25日，以94年度戒毒偵字第23號為不起訴處分
    確定，被告於受上揭強制戒治處分執行完畢並釋放後五年內
    ，再犯本件毒品危害防制條例第10條第1項之罪，依法應予
    追訴。是本件事證明確，被告上開施用第一級毒品之犯行堪
    以認定，應依法論科。
二、核被告所為，係犯毒品危害防制條例第10條第1項之施用第
    一級毒品罪。又被告施用前持有第一級毒品海洛因並進而施
    用，其持有之低度行為應為施用之高度行為所吸收，不另論
    罪。被告前因竊盜及違反毒品危害防制條例等罪，經法院判
    處有期徒刑二年八月及一年確定，經部分減刑後，於97年12
    月21日縮刑期滿執行完畢，有高等法院被告前案紀錄表在卷
    可查，其於五年以內故意再犯本件有期徒刑以上之罪，為累
    犯，依刑法第47條第1項之規定加重其刑。
三、原審認為被告犯行明確，而予論罪科刑，固非無見。然按刑
    罰之量定，固屬法院自由裁量之職權行使，惟刑事審判之量
    刑，在於實現刑罰權之分配的正義，故法院對科刑判決之被
    告量刑，應符合罪刑相當原則，使罰當其罪，以契合人民之
    法律感情。此所以刑法第57條明定科刑時應審酌一切情狀，
    尤應注意該條所列各款情形，以為科刑輕重之標準。本件原
    審量處被告有期徒刑一年二月，乃考量「被告前因違反毒品
    危害防制條例案件，經判處有期徒刑一年，本次又再犯施用
    毒品案件，公訴人僅求刑九月，尚嫌過輕」（見原判決第2
    頁倒數第10至12行）。然而被告上述經判處有期徒刑一年之
    違反毒品危害防制條例案件，係於刑法修正前之94年1月底
    某日起至95年1月15日止，施用海洛因多次，而以刑法修正
    前連續犯之例論罪，並量處有期徒刑一年。刑法廢止第56條
    連續犯之規定後，施用毒品行為均個別論罪（一罪一罰），
    若以同一行為人之連續犯前案據為刑法修正後單一施用毒品
    案件之量刑基準，顯失衡平。是原審以被告多次施用毒品行
    為之前案經量處有期徒刑一年，據為本件一次施用毒品行為
    之量刑重要參考，即屬過苛。被告上訴指摘原判決量刑過重
    ，應屬可採而有理由，自應由本院將原判決撤銷改判，以期
    公允。爰審酌被告犯罪動機、目的、手段、對社會治安影響
    程度、及其前雖曾有施用毒品之犯行，猶不思戒絕革除惡習
    ，再為本件犯罪，顯未因前所受之強制戒治處分執行而記取
    教訓，惟施用毒品其性質上乃屬對自我身心健康之自戕行為
    ，尚未嚴重破壞社會秩序、侵害他人權益，且其犯罪後尚有
    悔意等一切情狀，並參酌被告請求量處有期徒刑十月之意見
    ，量處有期徒刑十月示懲。
據上論結，應依刑事訴訟法第369條第1項前段、第299條第1項前
段，毒品危害防制條例第10條第1項，刑法第11條前段、第47條
第1項，判決如主文。
本案經檢察官蘇南桓到庭執行職務。
中    華    民    國    99    年    9     月    7     日
                  刑事第二庭    審判長法  官  葉居正
                                      法  官  陳春長
                                      法  官  陳欽賢
以上正本證明與原本無異。
如不服本判決應於收受送達後10日內向本院提出上訴書狀，其未
敘述上訴理由者，並得於提起上訴後10日內向本院補提理由書（
均須按他造當事人之人數附繕本）「切勿逕送上級法院」。
                                      書記官  李良倩
中    華    民    國    99    年    9     月    8     日
附錄:本判決論罪科刑法條全文
毒品危害防制條例第10條第1項
施用第一級毒品者，處6月以上5年以下有期徒刑。

司法院資訊處製作；財團法人民間司法改革基金會備份。
